【裁判字號】    98,交聲,3871
【裁判日期】    990305
【裁判案由】    交管條例聲異
【裁判全文】
臺灣板橋地方法院交通事件裁定        98年度交聲字第3871號
原處分機關  交通部公路總局臺北區監理所蘆洲監理站
異  議  人
即受處分人  甲○○
上列異議人即受處分人因違反道路交通管理處罰條例案件，對於
交通部公路總局臺北區監理所蘆洲監理站民國98年10月22日北監
蘆字第裁46-C00000000號違反道路交通管理事件裁決處分聲明異
議，本院裁定如下：
    主  文
異議駁回。
    理  由
一、按汽車駕駛人，行經有燈光號誌管制之交岔路口闖紅燈者，
    處新臺幣（下同）1,800 元以上5,400 元以下罰鍰，併計違
    規點數3 點，道路交通管理處罰條例第53條第1 項、第63條
    第1 項第3 款定有明文。又按汽車行駛至交岔路口，其行進
    、轉彎，應遵守燈光號誌或交通警察之指示，道路交通安全
    規則第102 條第1 項第1 款亦定有明文。又按行車管制號誌
    顯示為圓形紅燈者，其意義為車輛禁止通行，不得超越停止
    線或進入路口，道路交通標誌標線號誌設置規則第206 條定
    有明文，故汽機車駕駛人行進至有燈光號誌管制之交岔路口
    ，其行進、轉彎應遵守燈光號誌之指示，而燈光號誌顯示為
    圓形紅燈之情形下，不論有無往來車輛，即應停止於停止線
    前，而不得有超越停止線、進入路口之行為，否則即屬道路
    交通法規所定義之「闖紅燈」行為，而應受罰。此外，道路
    交通管理處罰條例所用名詞「車輛」，係指在道路上以原動
    機行駛之汽車（包括機器腳踏車）或以人力、獸力行駛之車
    輛，而道路交通安全規則所用名詞「汽車」，係指在道路上
    不依軌道或電力架線而以原動機行駛之車輛（包括機器腳踏
    車），道路交通管理處罰條例第3 條第8 款、道路交通安全
    規則第2 條第1 項第1 款均定有明文。
二、原處分意旨略以：異議人即受處分人（下稱受處分人）甲○
    ○於民國98年10月19日上午7 時5 分許，騎乘車牌號碼PYZ-
    982 號重型機車，行經臺北縣三重市○○路○ 段30巷46弄口
    處（原處分記載為力行路），因有「駕車行經有燈光號誌管
    制之交岔路口闖紅燈」（原處分記載為「闖紅燈直行（往三
    重）」），經臺北縣政府警察局三重分局大有派出所警員以
    北縣警交大字第C0000000 0號舉發違反道路交通管理事件通
    知單（下稱舉發通知單）當場舉發。原處分機關依照道路交
    通管理處罰條例第53條第1 項、第63條第1 項第3 款（裁決
    書漏載「第3 款」，應予補充）之規定，裁處受處分人罰鍰
    1,800 元及記違規點數3 點等情。
三、異議意旨則略以：受處分人甲○○於98年10月19日上午上班
    途中，莫名被警員攔停，硬拗說其闖紅燈，態度相當惡劣，
    小市民不敢反應，只能出示證件任警員書寫開罰，是否任何
    警員只要攔阻就攔阻，要如何開罰都隨性，其只求一個公道
    ，是否有照片或任何證據可茲證明其闖紅燈，否則實在不服
    ，仍持續循管道求助云云。
四、經查：
（一）本件受處分人於98年10月19日上午7 時5 分許，騎乘車牌
      號碼為PYZ-982 號重型機車，行經臺北縣三重市○○路○
      段30巷46弄口處，因有「闖紅燈直行（往三重）」之違規
      行為，經臺北縣政府警察局三重分局大有派出所警員攔停
      掣單舉發，且將通知單交由受處分人簽收，惟受處分人拒
      絕簽收，警員即當場告知其應到案時間及處所，並於舉發
      通知單上記明等情，有臺北縣政府警察局98年10 月19 日
      北縣警交大字第C00000000 號舉發通知單通知聯及移送聯
      影本各1 件在卷可稽。
（二）受處分人雖以前揭情詞置辯，然查：證人即本件舉發警員
      陳益眾於本院調查時具結證稱略以：98年10月19日上午7
      時3 分，舉發地點為臺北縣三重市○○路○ 段30巷46弄口
      ，當時駕駛人（指受處分人）騎乘車號為PYZ-982 號機車
      ，行駛在臺北縣三重市○○路○ 段30巷中蘆洲往三重方向
      ，其（指證人）站在力行路2 段30巷8 弄口，距離力行路
      2 段30巷46弄口約20公尺左右，當時力行路2 段30巷46弄
      口處交通號誌已變成紅燈超過5 秒，該駕駛人（指受處分
      人）仍於上述時地闖紅燈，其在力行路2 段30巷8 弄口處
      發現後，即騎機車上前攔查，當時因車速有一定的速度，
      為了對方的安全，先跟著他騎，並從他的左側按喇叭，示
      意他停下來，才在力行路2 段30巷（力行抽水站）前面攔
      停受處分人，其請受處分人出示證件，並告知違規事實為
      闖紅燈，對方有向其求情，其跟受處分人說依法行政，就
      填寫舉發單，填寫完畢後，對方強行將證件抽離並駕車離
      開。其從力行路2 段30巷8 弄口看向力行路2 段30巷46弄
      口時，中間無任何遮蔽物遮掩。從受處分人經過力行路2
      段30巷46弄口一直到力行路2 段30巷8 弄口之前，其都可
      以清楚看到受處分人所騎乘的機車，且當時只有受處分人
      一部機車闖紅燈通過力行路2 段30巷46弄口，該路口沒有
      其他車輛停在紅綠燈前等語明確。是據前述，堪認證人即
      舉發警員確有在場目睹受處分人有上開闖紅燈交通違規，
      乃將受處分人攔停，並告知受處分人有上揭違規事實後，
      當場填單舉發。
（三）復依證人陳益眾所提出之舉發地點之照片及現場圖觀之，
      受處分人所騎乘機車行駛之臺北縣三重市○○路○ 段30巷
      往三重市○○○○道路為雙向2 線道並非甚寬，在力行路
      2 段30巷46弄口設有一紅綠燈號誌，該路口處並無影響視
      線之遮蔽物，且該路口之燈光號誌係雙向燈面，清晰可辨
      ，亦無任何遮蔽物可能影響用路人對燈光號誌變換之判斷
      ，證人陳益眾執行勤務時所站立之位置為受處分人車輛行
      向反方向（即臺北縣三重市○○路○ 段30巷往蘆洲市方向
      ）之力行路2 段30巷8 弄口處，與力行路2 段30巷46弄口
      間並無視覺死角或可能致視線不清之屏障。是證人於上開
      其所站立之位置處應可清楚辨識受處分人機車行向之臺北
      縣三重市○○路○ 段30巷往三重市方向之燈光號誌，以及
      該路口車輛行進之狀態，且證人既正執行勤務之際，依常
      理，證人對前方行駛車輛動向，自特別留意應無錯看或誤
      判之虞；況證人就本件如何查獲舉發之經過，於本院調查
      時到庭結證綦詳如上，其證述舉發過程連續而完整，顯見
      其記憶深刻，益徵其應無誤判之可能；復參以證人與受處
      分人間並不相識，亦無宿怨嫌隙，當不至甘冒涉犯偽證罪
      之風險，僅為罰鍰處分即蓄意構陷受處分人之理。且查無
      其他任何事證可認證人上開證述有何瑕疵或與事理相違而
      可認與事實不符之處，本院依直接審理所得心證，就證人
      依當時自己親自見聞於本院所為之上開證述，應堪採信，
      受處分人執前詞置辯，顯係卸責之詞，委無足採。
（四）又本件雖無受處分人於上開時日騎乘車號PYZ-982 號重型
      機車闖紅燈之採證照片可憑，然按交通違規事件之特性，
      行為態樣甚多，復多有瞬間即逝行為，實在無法於有交通
      違規同時，全部得以即時利用科學儀器，取得證據資料；
      即使屬於方便以科學儀器採證之交通違規行為，普遍採用
      ，不但所費不貲，也有實際困難，況警員執行交通勤務，
      依法亦未要求必須以錄影或照相存證，且證人既已到庭具
      結證述如上，是受處分人自難以警員舉發時無採證照片云
      云，據為免責事由。又受處分人既未就執勤警員之舉發有
      誤提出相關證據以供調查，本院經查亦無任何證據足資證
      明其有捏造事實違法取締之情事，是本件事證明確，受處
      分人上開違規事實堪以認定。
五、綜上所述，受處分人確有於前揭時、地駕車行經有燈光號誌
    管制之路口闖紅燈之違規行為，受處分人空言否認上開違規
    行為，所辯委無足採，業如前述。原處分機關依道路交通管
    理處罰條例第53條第1 項、第63條第1 項第3 款之規定，裁
    罰受處分人罰鍰1,800 元，並記違規點數3 點，並無違誤或
    不當。本件異議為無理由，應予駁回。
六、結論：依道路交通案件處理辦法第19條，裁定如主文。
中    華    民    國    99    年    3     月    5     日
                  交通法庭    法  官    方鴻愷
以上正本證明與原本無異。
如不服本裁定，應於送達後5 日內向本院提出抗告狀。
                              書記官    江怡萱
中    華    民    國    99    年    3     月    5     日

司法院資訊處製作；財團法人民間司法改革基金會備份。
